臺灣屏東地方法院刑事判決　　　　　　　　　　　　　九十三年度易字第三二九號
　　公　訴　人　臺灣屏東地方法院檢察署檢察官
　　被　　　告　甲○○
　　選任辯護人　柳聰賢律師
　　被　　　告　丙○○
　　選任辯護人　葉武侯律師
　　被　　　告　庚○○
　　選任辯護人　柳聰賢律師
右列被告等因背信等案件，經檢察官提起公訴（九十三年度偵字第二五七七號），本
院判決如左：
    主  文
甲○○、丙○○、庚○○均無罪。
    理  由
一、本件公訴意旨略以：被告甲○○與丙○○為尋找土地挖採砂石，於民國九十二年
    七月十日，經由不知情之董藤、戊○○仲介，被告丙○○、甲○○與丁○○就丁○○所有之屏東縣新埤鄉○○○段三六六地號土地（地上有檳榔樹，八年生）簽
    訂「耕地委託經營契約書」，並由甲○○出面擔任受託經營該土地之人，為丁○○處理事務，庚○○則擔任見證人，雙方於契約書中約定「乙方（指甲○○）於
    受託期間內，為經營上之需要，知會甲方（指丁○○）後，得部分或全部除去之
    。受託耕地不得以非法使用」，同時由庚○○簽立協議書，約定該耕地之委託契
    約期滿時，經甲○○、丁○○付費後，庚○○隨即於該土地上依原有灌溉水電使
    用設備重新恢復安裝等語。詎甲○○、丙○○、庚○○竟違背其任務，於九十二
    年九月二十四日，由甲○○僱用不知情之工人辛○○至上開土地駕駛挖土機剷除
    檳榔樹，並由庚○○僱工將該土地上用以灌溉噴水之塑膠水管全部取走，經丁○○等人到場發現後加以制止，卻不聽從，仍執意將全部檳榔樹砍伐殆盡，致生損
    害於丁○○之財產。且為竊取該土地下之砂石，復僱用推土機工人將上開土地上
    表層之土壤推開，嗣經制止，致未得逞，因認被告三人涉犯刑法第三百二十條第
    三項、第一項之竊盜未遂罪及同法第三百五十四條之毀損罪嫌等語。
二、公訴人認被告三人涉有上開罪嫌，無非係以告訴人丁○○之指述，及證人壬○○
    、癸○○、戊○○、己○之證詞，並提出現場照片、土地所有權狀、耕地委託經
    營契約書、協議書等，資為論據。訊據被告三人均堅詞否認有何公訴人所指犯行
    ，被告甲○○辯稱「向丁○○租用土地的本意就是要堆置砂石，有跟丁○○說，
    契約書寫『委託經營』的目的在規避耕地三七五減租條例的規定，而契約書第二
    條明白約定可以將檳榔樹除去，況且剷除檳榔樹的過程，丁○○都在場，沒有盜
    採砂石的行為」等語，被告丙○○辯稱「只有借三張支票給甲○○，本來是要跟
    甲○○一起租土地堆置砂石，後來發生仲介告甲○○的糾紛，我就退股了，對於
    他們去砍檳榔樹、拆水管的事均不知情。」等語，被告庚○○辯稱「甲○○叫我
    去把土地上的塑膠水管拆走，我想先將水管拿掉，三年期滿再換新的，我沒有盜
    挖砂石」等語。
三、按犯罪事實應依證據認定之，無證據不得認定犯罪事實；不能證明被告犯罪或其
    行為不罰者，應諭知無罪之判決，刑事訴訟法第一百五十四條第二項、第三百零
  一條第一項分別定有明文。而認定犯罪事實所憑之證據，無論係直接證據或間接
    證據，其為訴訟上之證明，須於通常一般之人均不致有所懷疑，而得確信其為真
    實之程度者，始得據為有罪之認定，倘其證明尚未達到此一程度，而有合理之懷
    疑存在，復無其他調查途徑可尋，法院即應為無罪之判決，最高法院著有七十六
    年台上字第四九八六號判例可資參照。經查：
  (一)被告甲○○於九十二年七月十日就屏東縣新埤鄉○○○段第三六六地號土地（下
    稱系爭土地），與告訴人丁○○簽訂「耕地委託經營契約書」，約定「一委託土
    地標示：坐落新埤鄉○○○段旱第三六六地號，面積二二一九０公頃，地上有檳
    榔樹八年生。二乙方（即被告甲○○）於受託期間，為經營上需要，知會甲方後
    ，得部分或全部除去之。受託耕地不得非法使用。三經營期間水電費用由乙方負
    擔，田賦由甲方（即告訴人丁○○）負擔。四委託期間自民國九十二年九月十六
    日起至九十五年九月十五日止，計三年，受託期滿，乙方應恢復原狀交還甲方。
    五利益分收條件：乙方願以委託全期以固定利益折合新台幣七十五萬元與甲方作
    為全部收益，本契約成立日，乙方先支付現金二十五萬元（臺灣土地銀行潮州分
    行ＢＫＢ三六０三五四號，同日同額支票），另簽同銀行ＢＫＢ0000000
    號、面額五十萬元作為全部利益金，另簽同銀行ＢＫＢ0000000號、九十
    二年九月十五日期、面額十萬元作為本合約保證金，於使用期屆滿，交還受託土
    地，回復原狀後，同時無息退還乙方」，由被告庚○○、證人蘇英瓶、戊○○、
    董藤擔任見證人；另被告庚○○與告訴人丁○○於同日簽立協議書，約定「具協
    議書人庚○○前據土地所有人丁○○與甲○○間成立耕地委託契約，於該契約期
    滿時，於甲○○付出新台幣十萬元、丁○○付出五萬元，具協議書人庚○○隨即
    於該土地上依原有灌溉水電使用設備重新恢復按裝。」，均有上開耕地委託經營
    契約書、協議書在卷可稽。而按「背信罪之主體限於為他人處理事務之人，如為
    自己之工作行為，無論圖利之情形是否正當，原與該條犯罪之要件不符」，最高
    法院著有二十九年上字第六七四號判例可資參照，被告甲○○與告訴人丁○○間
    簽訂之契約，雖名為「耕地委託經營契約」，然實際上由被告甲○○支付租金七
    十五萬元及押金十萬元，使用土地之收益並未約定需交與告訴人丁○○，使用土
    地所產生的水電費用則全數由被告甲○○負擔，依其契約內容，應屬「當事人約
    定一方以物租予他方使用收益，他方支付租金」之租賃契約，被告甲○○屬於承
    租人，對於土地之使用自屬為自己處理事務而非受他人委任處理事務，與背信罪
    之要件有間。至於被告丙○○、庚○○並非該契約書之當事人，並非受託處理事
    務之人，更無成立背信罪之可言。
  (二)被告甲○○固不否認於九十二年九月二十四日，雇用不知情之辛○○駕駛挖土機
    剷除檳榔樹之事實，核與證人辛○○於本院證述「丁○○土地上的檳榔樹是我開
    怪手剷除的，是甲○○雇用我」等語相符（見本院卷第一三八頁），另被告庚○○亦坦承雇用不知情之乙○○將系爭土地上之塑膠水管及灑水器予以拆除之事實
    ，亦與證人乙○○於本院證述之情節相符（見本院卷第一四六頁），是本件被告
    甲○○確實有剷除系爭土地上檳榔樹之行為，被告庚○○亦有拆除系爭土地上水
    管等灌溉灑水設備之行為，應堪認定。是本件應審究者，係被告為上開行為時主
    觀上有無毀損之犯意？
  (三)依據卷附「耕地委託經營契約書」第二條約定「乙方（即被告甲○○）於受託期
    間，為經營上需要，知會甲方後，得部分或全部除去之。受託耕地不得非法使用
  。」，其中所謂「得部分或全部除去之」之物，因契約書第一條已載明「地上有
    檳榔樹八年生」，故應係指檳榔樹；而證人即告訴人丁○○於本院證述時亦稱「
    （檢察官問：契約書第二點寫說被告甲○○在受託期間，為了經營上的需要，知
    會你之後，可以部分或全部除去之，是指什麼意思？）就是要跟我講，作什麼事
    情都可以，蓋大樓也可以，但是要先跟我講，而且還要再寫一張契約書，而且要
    合法才可以」等語（見本院卷第九五頁），益徵被告甲○○與證人即告訴人丁○○訂立系爭契約時，雙方就租賃期間被告甲○○得除去系爭土地上之檳榔樹一事
    已有合意，惟前提是被告甲○○需於除去檳榔樹前知會丁○○，且被告甲○○與
    證人丁○○雙方簽訂「耕地委託經營契約書」之真意是土地之租賃，而非檳榔樹
    之租賃。是故依據上開契約書及證人丁○○之證詞，堪認被告甲○○於除去系爭
    土地上檳榔樹時，其主觀上認為其行為屬於合乎契約約定之行為，並非故意損害
    他人物品而欠缺毀損罪之主觀犯意。至於被告甲○○除去檳榔樹前，並未依據契
    約約定事先知會丁○○，有無違約而應負損害賠償責任之問題，應循民事訴訟途
    徑解決，被告甲○○之行為尚與毀損罪之構成要件有間。
  (四)再者，公訴人認被告甲○○指示被告庚○○僱工移除系爭土地上灌溉用塑膠水管
    之行為亦涉犯毀損罪嫌云云，然證人丁○○於本院審理時證稱「協議書的意思是
    ，三年後如果水管壞掉，庚○○要幫我從新作新的水管，我要給庚○○五萬元。
    （檢察官問：你的意思是如果沒有壞，就不用作？）我的意思是三年後就要重作
    ，要換成比較好的水電設備」等語（見本院卷第一０一、一０五頁），顯見證人
    丁○○之本意是系爭土地上的灌溉設備三年後不論有無損壞均需全數換新，則不
    論被告甲○○與被告庚○○是在系爭三年租期一開始，即將灌溉水管移除，準備
    至三年期滿才重新安裝新設備，抑或是直至三年屆滿時才將灌溉水管移除重新安
    裝，均符合丁○○之意思而未損害丁○○之權益。至於在契約約定之期間內，被
    告甲○○為利用土地之便利性，指示被告庚○○僱工移除系爭土地上灌溉用塑膠
    水管之行為，仍應屬承租人合法利用租賃物之行為，故被告庚○○僱工移除系爭
    土地上灌溉用塑膠水管之舉，主觀上亦欠缺毀損罪之主觀犯意。
  (五)另公訴人認被告三人承租系爭土地之目的在堆置砂石，且於九十二年九月二十四
    日遭丁○○察覺時，已有將系爭土地表層土壤推開之行為，而涉犯竊盜未遂罪云
    云。查被告三人是否確有竊盜未遂行為，端視其等有無著手於竊盜行為之實施，
    與其等承租系爭土地之目的為何並無直接關連。公訴人雖舉被告庚○○在其與戊○○與董藤關於仲介土地費用之調解程序中，曾對董藤陳稱「如要仲介費，就要
    讓人家挖砂石」等語為證，然民事訴訟法第四百二十二條規定「調解程序中，調
    解委員或法官所為之勸導及當事人所為之陳述或讓步，於調解不成立後之本案訴
    訟，不得採為裁判之基礎。」，雖刑事訴訟程序並無相關規定，惟舉輕以明重，
    被告庚○○於與本案無關之調解程序中所為之陳述及讓步自不能採為本案認定被
    告有罪之證據。況證人董藤於本院證述「（檢察官問：在調解委員會時，庚○○
    有無說在什麼條件之下，願意付仲介費？）庚○○說如果要挖的話，就要給仲介
    費，這樣我們也不敢作。（檢察官問：能否陳述被告庚○○在調解委員會時說的
    話？）被告庚○○說我有說承租這個土地可以挖，我說我沒有這樣說，契約已經
    寫得很清楚了」等語（見本院卷第一二八頁），依據證人董藤上開證詞，被告庚○○於調解委員會時是向證人董藤稱「是證人董藤有說系爭土地可以挖」，經證
    人董藤否認，雙方始發生口角，不歡而散，則被告庚○○有無對董藤陳稱「如要
    仲介費，就要讓人家挖砂石」等語實有疑問。再者，依據卷附現場照片顯示，系
    爭土地並無開挖形成坑洞之情況，亦無拖板車、大貨車等運輸工具留置現場之情
    形，難認被告等人有著手進行盜採砂石之竊盜未遂犯行。
  (六)公訴人另認被告丙○○與被告甲○○、庚○○就上開毀損犯行為共同正犯云云，
    然被告甲○○、庚○○將系爭土地上之檳榔樹剷除，及移除灌溉設備之行為，既
    欠缺損毀之主觀犯意已如前述，被告丙○○自無與其二人有毀損犯意聯絡之可能
    。
四、綜上所述，被告甲○○與告訴人丁○○簽訂之契約，實際上為土地出租契約，被
    告甲○○、丙○○、庚○○均非受他人委託處理事務之人，無成立背信罪之可言
    ；被告甲○○、庚○○將系爭土地上之檳榔樹剷除，及移除灌溉設備，係因認為
    依據其等與丁○○簽訂之契約，其等對檳榔樹及灌溉設備有合法處理之權利，顯
    見其等確無毀損他人物品之故意。另亦查無任何證據可資證明被告三人有盜採砂
    石未遂之行為，公訴人所舉證據不足以證明被告三人犯罪，依據前揭判例意旨，
    被告三人犯罪應屬不能證明，依法應為無罪之諭知。
據上論斷，應依刑事訴訟法第三百零一條第一項，判決如主文。
本案經檢察官蔡榮龍到庭執行職務。
中　　　華　　　民　　　國　　九十三　　年　　　七　　　月　　二十八　　日
                             臺灣屏東地方法院刑事第四庭
                                 審判長法  官簡志瑩
                                       法  官王以齊
                                       法  官陳姵君
右正本證明與原本無異。
如不服本判決應於收受本判決送達後十日內向本院提出上訴書狀，其未敘述上訴理由
者，並得於提起上訴後十日內向本院補提理由書狀（均須按他造當事人之人數附繕本
 ）「切勿逕送上級法院」
                                  書記官　 許倬維
中　　　華　　　民　　　國　　九十三　　年　　　七　　　月　　二十八　　日
